臺灣高等法院刑事判決　　　　　　　　　　　　　九十一年度上易字第二五八三號
　　上　訴　人　臺灣臺北地方法院檢察署檢察官
　　上　訴　人
　　即　被　告　甲○○　男四十.
右上訴人，因被告恐嚇等案件，不服臺灣台北地方法院九十一年度易字第三一０、八
０三號，中華民國九十一年七月二十六日第一審判決（起訴案號：臺灣台北地方法院
檢察署九十年度偵字第一二九七二號聲請簡易處刑及追加起訴，經原審受理後，認為
不宜以簡易判決處刑，改依通常程序審理）提起上訴，本院判決如左：
    主  文
上訴駁回。
    事  實
一、甲○○曾於民國（下同）八十六年間因傷害案件，經本院於八十七年二月十二日
    以八十七年度上易字第三一七號判決判處有期徒刑六月確定，迄於八十七年三月
    三十日易科罰金執行完畢，猶不知悔改：
（一）於八十七年七月十三日後之某日，在台北市百齡橋附近，拾獲陳貴鵬所遺失之
      刑警證一枚，竟基於意圖為自己不法之所有，將該刑警證予以侵占入己（所涉
      侵占遺失物部分追訴權時效業已完成）。旋其為供己炫耀之用，竟基於變造刑
      警證之犯意，於八十九年七月下旬某日，在其位於台北市士林區○○○路○段
      二巷五五弄二四號三樓之住處，以其所有之照片一張換貼於上開陳貴鵬所遺失
      之刑警證並加以影印而變造之，足以生損害於陳貴鵬及警察機關對於刑警證核
      發管理之正確性。
（二）於八十九年七月下旬某日，在台北市青年公園內，拾獲乙○○所有於八十九年
      六月三十日在台北市○○路榮民總醫院前所失竊之富邦銀行金融卡、華南銀行
      金融卡、機車駕駛執照及公務人員購買證各一張，竟基於意圖為自己不法之所
      有，將上開物品予以侵占入己。
（三）其明知綽號「阿吉」之真實年籍不詳之成年男子係利用竊得車輛上所留存之聯
      絡資料藉機向車主索取贖款之人，而新億食品行所有之車牌號碼為ＤＨ—四八
      八九號之自用小貨車業於八十九年八月九日上午八時三十分許發覺遭竊，竟於
      八十九年八月九日上午九時三十分許，以新台幣（下同）五千元為代價受僱於
      綽號「阿吉」之人，並自其受僱時起即與綽號「阿吉」之人間共同基於意圖為
      自己不法所有之犯意聯絡及行為分擔，由其依據車上所留聯絡資料撥打行動電
      話向該食品行之負責人丙○○恫嚇稱：如欲取回該車，需給付二萬元，且告知
      不准報警等語，藉以向之索取財物，另由綽號「阿吉」之人於同日上午九時五
      十分許，在台北市○○○路及和平西路口，交付上開車輛之行照以供其取信於
      丙○○，致丙○○因恐無法尋回車輛而心生畏怖，嗣因丙○○業已報警處理，
      而於同日十二時許，在台北市○○○路及貴陽街口，適其依約前來取款而為警
      當場查獲，始未得逞，並自其身上扣得乙○○所有之富邦銀行金融卡、華南銀
      行金融卡、機車駕駛執照及公務人員購買證各一張及上開「陳貴鵬」之刑警證
      影本一枚，旋由其帶同員警取回上開車輛。
二、案經被害人乙○○及丙○○訴請台北市政府警察局萬華分局報請台灣台北地方法
    院檢察署檢察官聲請簡易判決處刑及追加起訴，經本院認不宜以簡易判決處刑，
    而改依通常程序審理。
    理  由
一、右揭犯罪事實，業據被告甲○○於原審審理中坦承不諱，復經被害人乙○○、丙○○及陳貴鵬分別於警訊、偵查中及原審審理中證述在卷，並有被害人乙○○及
    丙○○所立具之贓物認領保管收據各一紙在卷可稽，且有扣案之「陳貴鵬」刑警
    證影本可資佐證，被告於本院審理時雖另辯稱：係檢到陳貴鵬刑警證影本加以變
    造及不知道車子是綽號「阿吉」之人所竊，「阿吉」告知車子是檢到的，已經跟
    車主聯絡好了，要伊出面去跟車主要錢云云，按以被害人陳貴鵬證實係丟掉刑警
    證原本，而被告於原審中亦坦承係出面跟被害人收取贖款等語，顯見被告於本院
    事後所辯，誠屬避重就輕之詞，委無可採，本件事證明確，被告犯行洵堪認定，
    應予依法論科。
二、核被告甲○○所為，係犯刑法第二百十二條之變造特種文書罪、第三百三十七條
    之侵占離本人持有之物罪及第三百四十六條第三項、第一項之恐嚇取財未遂罪。
    被告與綽號「阿吉」之真實年籍不詳之成年男子間，就上開恐嚇取財未遂犯行，
    有犯意聯絡及行為分擔，為共同正犯。又其所犯上開三罪，犯意各別，罪名互異
    ，應予分論併罰。被告甲○○所為恐嚇取財犯行，雖已著手於犯罪行為之實施，
    然未至取得財物之結果，係屬未遂犯，應依刑法第二十六條前段之規定，按既遂
    犯之刑度減輕其刑，又其曾於八十六年間因傷害案件，經本院於八十七年二月十
    二日以八十七年度上易字第三一七號判決判處有期徒刑六月確定，迄於八十七年
    三月三十日易科罰金執行完畢，此有本院被告全國前案紀錄表一份在卷可稽，其
    前曾受有期徒刑之執行完畢，於五年以內再犯本件最重本刑為有期徒刑以上之罪
    ，為累犯，應就變造特種文書及恐嚇取財未遂部分依刑法第四十七條之規定加重
    其刑，並就恐嚇取財未遂部分爰依法先加後減之。
三、原審因認被告罪證明確，並適用刑法第二十八條、第二百十二條、第三百三十七
    條、第三百六十四條第三項、第一項、第二十六條前段、第四十七條、第四十二
    條第二項、第五十一條第五款、罰金罰鍰提高標準條例第一條前段、第二條之規
    定，並審酌被告拾獲他人之刑警證竟加以變造，足生損害於真正名義人及警察機
    關對於刑警證核發管理之正確性，復向失竊車輛之車主藉機索取贖款，其行為之
    惡性難謂非鉅，犯後態度，及其品行、犯罪之動機、目的、手段、生活狀況、智
    識程度、所生損害及所得利益等一切情狀，分別量處如有期徒刑三月、罰金一千
    元、有期徒刑十月之刑，並就侵占離本人持有之物部分諭知易服勞役之折算標準
    ，另就變造特種文書及恐嚇取財未遂部分定其應執行刑。對於「陳貴鵬」刑警證
    上之照片一枚，係供犯罪所用之物，且為被告甲○○所有，雖經其供明在卷，然
    該照片業已丟棄滅失，爰不另為沒收之諭知。經核原判決認事用法均無不合，量
    刑亦稱妥適。公訴人認原判決量刑過輕，被告上訴意旨否認有恐嚇取財之犯行，
    指摘原判決不當，請求撤銷改判，均無理由，上訴應予駁回。
據上論斷，應依刑事訴訟法第三百六十八條，判決如主文。
本案經檢察官陳文琪到庭執行職務。
中      華      民      國      九十一      年    十一    月    三十    日
                              臺灣高等法院刑事第十六庭
                                  審判長法  官  許  增  男
                                        法  官  黃  鴻  昌
                                        法  官  周  煙  平
右正本證明與原本無異。
不得上訴。
                                        書記官  蕭  麗  珍
中      華      民      國      九十一      年    十二    月     四     日
附錄：本案論罪科刑法條全文
刑法第二百十二條
偽造、變造護照、旅券、免許證、特許證及關於品行、能力、服務或其他相類之證書
、介紹書，足以生損害於公眾或他人者，處一年以下有期徒刑、拘役或三百元以下罰
金。
刑法第三百三十七條
意圖為自己或第三人不法之所有，而侵占遺失物、漂流物或其他離本人所持有之物者
，處五百元以下罰金。
刑法第三百四十六條第一、三項
意圖為自己或第三人不法之所有，以恐嚇使人將本人或第三人之物交付者，處六月以
上五年以下有期徒刑，得併科一千元以下罰金。
前二項之未遂犯，罰之。
